【裁判字號】    99,審易,216
【裁判日期】    991025
【裁判案由】    違反毒品危害防制條例
【裁判全文】
臺灣新竹地方法院刑事判決            99年度審易字第216 號
公  訴  人  臺灣新竹地方法院檢察署檢察官
被      告  呂玉鈴
上列被告因違反毒品危害防制條例案件，經檢察官提起公訴（98
年度偵字第3552號），本院改依簡式審判程序，判決如下：
    主  文
呂玉鈴持有第一級毒品，累犯，處有期徒刑壹年；扣案之海洛因
柒小包（總計淨重貳拾陸點陸肆公克，總計純質淨重拾伍點捌貳
公克），均沒收銷燬之；另扣案之甲基安非他命肆小包（總計毛
重柒點陸公克），均沒收銷燬之。
    事實及理由
壹、構成犯罪事實：
一、呂玉鈴前(1)於民國93年4 月間，因違反毒品危害防制條例案
    件，經本院於94年3 月16日，以93年度訴字第216 號判決，
    分別判處有期徒刑9 月、5 月，並經定應執行刑為有期徒刑
    1 年，復提起上訴，經臺灣高等法院於94年5 月31日，以94
    年度上訴字第1267號判決，撤銷原判決，改判有期徒刑9 月
    、5 月，並經定應執行刑為有期徒刑1 年，嗣於94年7 月6
    日確定；(2)又於94年8 月間，因違反毒品危害防制條例案件
    ，經本院於95年6 月28日，以94年度易字第651 號判決，判
    處有期徒刑8 月，嗣於95年7 月24日確定。復因減刑條例實
    施，上開(2)案件，經本院於96年7 月25日，以96年度聲減字
    第691 號裁定減為有期徒刑4 月確定後，再與前開(1)案件接
    續執行，於95年5 月10日入監執行，而於96年8 月6 日徒刑
    易科罰金執行完畢。
二、詎呂玉鈴不知悔改，明知海洛因、甲基安非他命分別為毒品
    危害防制條例第2 條第2 項第1 款、第2 款所規範之第一級
    、第二級毒品，不得非法持有，竟意圖供自己施用，而出於
    持有第一級海洛因、第二級毒品甲基安非他命的犯罪意思，
    於98年5 月2 日前某日，向某真實姓名年籍不詳之人購得海
    洛因7 小包（總計淨重26.64 公克，總計純質淨重15.82 公
    克）及甲基安非他命4 小包（總計毛重7.6 公克）後，即自
    斯時起非法同時持有之。嗣於98年5 月2 日晚上9 時30分許
    ，在新竹縣湖口鄉德盛村德盛123 之30號其友人賴清富住處
    內，為警查獲，並扣得上開海洛因7 小包及安非他命4 小包
    ，始悉上情。
三、案經新竹縣政府警察局竹北分局報告臺灣新竹地方法院檢察
    署檢察官偵查後起訴。
貳、認定犯罪事實所根據的證據及理由：
一、被告呂玉鈴於警局詢問時、檢察官偵查中、本院準備程序及
    簡式審判程序訊問時之自白（見本偵查卷第9 至13頁、第62
    至63頁、第87至89頁、本院卷第61至64頁）。
二、新竹縣政府警察局竹北分局搜索、扣押筆錄、扣押物品目錄
    表、刑案照片15張（見本偵查卷第35至47頁）。
三、法務部調查局濫用藥物實驗室98年9 月21日警科壹字第0982
    3025680 號鑑定書1 份（見本偵查卷第160 之1 頁）。
四、臺灣高等法院被告前案紀錄表、刑案資料查註紀錄表。
、論罪科刑的理由：
一、比較新舊法：
（一）查被告呂玉鈴於行為後，毒品危害防制條例第11條業已修
      正，並於98年5 月20日公布，同年月22日生效在案（參照
      司法院98年6 月29日院台廳刑一字第0980014643號函意旨
      ），是被告犯後法律已有變更，毒品危害防制條例修正後
      第11條，係將原第3 項調整項次為第7 項，刪除原第4 項
      ，增訂第3 項至第6 項。其中，第3 項新增規定為：「持
      有第一級毒品純質淨重10公克以上者，處1 年以上7 年以
      下有期徒刑，得併科新臺幣100 萬元以下罰金。」，而修
      正前第11條第1 項係規定：「持有第一級毒品者，處3 年
      以下有期徒刑、拘役或新臺幣5 萬元以下罰金。」。核依
      修正後之規定，持有第一級毒品純質淨重10公克以上犯行
      之刑度與得併科之罰金刑均已提高。是以，本案應就98年
      5 月20日修正以前之毒品危害防治條例第11條第1 項及98
      年5 月20日修正後之毒品危害防治條例第11條第3 項之刑
      度互為比較。從而，依刑法第2 條第1 項前段規定，以被
      告行為時之法律對其較有利，故本件被告持有第一級毒品
      海洛因純質淨重10公克以上之犯行，自應適用98年5 月20
      日修正公布前之毒品危害防制條例第11條第1 項之規定。
（二）再者，毒品危害防制條例雖於98年5 月20日修正公布，然
      第11條第2 項規定未經修正，同條固增訂第4 項持有第二
      級毒品純質淨重20公克以上者，處6 月以上5 年以下有期
      徒刑，得併科新臺幣70萬元以下罰金。惟被告呂玉鈴本件
      所持有之甲基安非他命4 小包（總計毛重7.6 公克）顯非
      逾上開加重標準，自無庸比較新舊法，併此敘明。
二、論罪：
（一）被告呂玉鈴本件所為，係犯修正前（即92年7 月9 日修正
      、93年1 月9 日生效）毒品危害防制條例第11條第1 項之
      持有第一級毒品罪及現行毒品危害防制條例第11條第2 項
      之持有第二級毒品罪。
（二）想像競合：被告呂玉鈴就上開同時持有第一級毒品海洛因
      與第二級毒品甲基安非他命之行為，業已認定如前述，其
      所犯上開持有第一級毒品罪、持有第二級毒品罪2 罪間，
      顯係一行為觸犯數罪名，屬想像競合犯，應依刑法第55條
      前段之規定，從較重之持有第一級毒品罪處斷。
（三）刑罰加重事由：又修正前毒品危害防制條例第11條第4 項
      規定持有毒品達一定數量者，加重其刑至2 分之1 ，其標
      準由行政院定之。行政院即於93年1 月7 日公布「轉讓持
      有毒品加重其刑之數量標準」，該標準第2 條第1 項第1
      款明定持有第一級毒品達淨重5 公克以上者，加重其刑至
      2 分之1 ；同條第2 項並規定前項所稱淨重，指除去包裝
      後之毒品重量。本件被告呂玉鈴持有第一級毒品海洛因7
      小包，總計送驗淨重為26.64 公克，已逾上開標準，依法
      應加重其刑。
（四）累犯：被告有如構成犯罪事實欄一所示有期徒刑執行完畢
      之前科，有臺灣高等法院被告前案紀錄表1 份附卷可稽，
      其於有期徒刑執行完畢5 年內故意再犯本件有期徒刑以上
      之罪，為累犯，應依刑法第47條第1 項之規定加重其刑。
三、科刑：
（一）主刑：審酌被告素行不良，竟無視國家為防免毒品戕害吸
      食者身心，杜絕毒品犯罪之禁令，竟仍持有第一級毒品、
      第二級毒品，且持有第一級毒品之數額非微，已達修正前
      毒品危害防制條例第11條第4 項之刑罰加重標準，惟衡量
      被告並未另為施用、轉讓或販賣等其他犯行而產生具體社
      會危害，以及被告犯後坦承犯行、態度良好等一切情狀，
      量處如主文所示之刑，以資懲儆。
（二）從刑（沒收銷燬）：扣案之海洛因7 小包（總計送驗淨重
      26.64 公克，總計純質淨重15.82 公克），係屬毒品危害
      防制條例第2 條第2 項第1 款所稱之第一級毒品，為違禁
      物；另扣案之甲基安非他命4 小包（毛重共7.6 公克），
      係屬毒品危害防制條例第2 條第2 項第2 款所稱之第二級
      毒品，亦為違禁物，不問屬於犯人與否，均應依毒品危害
      防制條例第18條第1 項前段之規定，宣告沒收銷燬之。
肆、適用法律依據：
一、程序法方面：刑事訴訟法第284 條之1 、第273 條之1 第1
    項、第299 條第1 項前段。
二、實體法方面：修正前毒品危害防制條例第11條第1 項、第4
    項，毒品危害防制條例第11條第2 項、第18條第1 項前段，
    刑法第2 條第1 項前段、第11條、第47條第1 項、第55條前
    段，判決如主文。
本案經檢察官陳中順到庭執行職務。
中    華    民    國    99    年    10    月    25    日
                    刑事第九庭  法  官        邱忠義
以上正本證明與原本無異。
如不服本判決，應於判決送達後10日內向本院提出上訴書狀。上
訴書狀應敘述具體理由，未敘述上訴理由者，應於上訴期間屆滿
後20日內補提理由書狀於本院（均須按他造當事人之人數附繕本
）「切勿逕送上級法院」。
中    華    民    國    99    年    10    月    25    日
                                書記官        王思穎
附錄本案論罪科刑實體法條全文：
修正前毒品危害防制條例第11條：
持有第一級毒品者，處3 年以下有期徒刑、拘役或新臺幣5 萬元
以下罰金。
持有第二級毒品者，處2 年以下有期徒刑、拘役或新臺幣3 萬元
以下罰金。
持有專供製造或施用第一、二級毒品之器具者，處1 年以下有期
徒刑、拘役或新臺幣1 萬元以下罰金。
持有毒品達一定數量者，加重其刑至二分之一，其標準由行政院
定之。
現行毒品危害防制條例第11條：
持有第一級毒品者，處3 年以下有期徒刑、拘役或新臺幣5 萬元
以下罰金。
持有第二級毒品者，處2 年以下有期徒刑、拘役或新臺幣3 萬元
以下罰金。
持有第一級毒品純質淨重10公克以上者，處1 年以上7 年以下有
期徒刑，得併科新臺幣100 萬元以下罰金。
持有第二級毒品純質淨重20公克以上者，處6 月以上5 年以下有
期徒刑，得併科新臺幣70萬元以下罰金。
持有第三級毒品純質淨重20公克以上者，處3 年以下有期徒刑，
得併科新臺幣30萬元以下罰金。
持有第四級毒品純質淨重20公克以上者，處1 年以下有期徒刑，
得併科新臺幣10萬元以下罰金。
持有專供製造或施用第一級、第二級毒品之器具者，處1 年以下
有期徒刑、拘役或新臺幣1 萬元以下罰金。

司法院資訊處製作；財團法人民間司法改革基金會備份。
